【裁判字號】    95,訴,1133
【裁判日期】    951009
【裁判案由】    重傷害
【裁判全文】
臺灣板橋地方法院刑事判決              95年度訴字第1133號
公  訴  人  臺灣板橋地方法院檢察署檢察官
被      告  甲○○
指定辯護人  本院公設辯護人  湯明純
上列被告因重傷害案件，經檢察官提起公訴（95年度偵字第2964
號），本院判決如下：
    主  文
甲○○傷害人之身體，因而致人於重傷，處有期徒刑壹年拾月。
緩刑伍年，緩刑期間付保護管束。
    事  實
一、甲○○前因犯恐嚇罪，經本院以89年度易字第3956號判決判
    處有期徒刑四月，緩刑二年，並於民國90年3 月12日確定，
    於92年3 月12日緩刑期滿，而緩刑之宣告未經撤銷，其刑之
    宣告失其效力（於本件不構成累犯）。其於92年12月19日夜
    間11時許，在福建省連江縣北竿島某營區內，因與乙○○發
    生言語爭執，心生不滿，竟基於傷害之故意，並對於人體臉
    部有脆弱之眼睛，受到重擊可能造成視能毀敗之重傷害結果
    有預見之可能性，竟仍以拳頭朝乙○○臉部揮擊洩憤，致擊
    中乙○○之左眼，造成乙○○受有左眼眼球破裂併虹膜脫出
    之傷害。乙○○所受外傷經治療結果，雖已復原，惟因左眼
    眼球萎縮，視力逐漸惡化，終致視力僅剩光感，預後不良，
    無法矯正，左眼視能毀敗之重傷害結果。
二、案經乙○○告訴臺灣板橋地方法院檢察署檢察官偵查起訴。
    理  由
甲、證據能力部分：
一、證人陳峰志、鄒文順與證人即告訴人乙○○在偵查中檢察事
    務官前之證述：
    按被告以外之人於審判外之言詞或書面陳述，除法律有規定
    者外，不得作為證據，刑事訴訟法第159 條第1 項定有明文
    ，此即學理上所稱「傳聞證據排除法則」。又被告以外之人
    於審判外之陳述，雖不符同法第159 條之1 至第159 條之4
    之規定，而經當事人於審判程序同意作為證據，法院審酌該
    言詞陳述或書面陳述作成時之情況，認為適當者，亦得為證
    據。當事人、代理人或辯護人於法院調查證據時，知有第15
    9 條第1 項不得為證據之情形，而未於言詞辯論終結前聲明
    異議者，視為有前項之同意，此則據同法第159 條之5 規定
    甚明。而鑒於採用傳聞證據排除法則之重要理由之一，係因
    傳聞證據未經當事人之反詰問予以覈實，若當事人願放棄對
    原供述人之反對詰問時，原則上即可承認該傳聞證據之證據
    能力，而揆諸我國刑事訴訟法第159 條之5 之立法理由，除
    參照前述傳聞證據排除法則之基本法理外，亦參考日本刑事
    訴訟法第326 條之立法例，查日本刑事審判實務之運作，有
    關檢察官及被告均同意作為證據之傳聞書面材料或陳述，可
    直接援引該國刑事訴訟法第326 條作為傳聞例外之法律依據
    ，僅在檢察官與被告不同意之情況下，乃須根據其他傳聞例
    外規定俾以斟酌該等書面材料或陳述是否具有證據能力，在
    當事人間無爭執之案件中，傳聞證據基本上均可依據前引規
    定提出於法院使用。據此，我國刑事訴訟法第159 條之5 之
    適用應可作同上之解釋，本件證人陳峰志、鄒文順與證人即
    告訴人乙○○在偵查中檢察事務官前之證述，固為被告以外
    之人在審判外之陳述，屬傳聞證據，惟公訴人、被告及辯護
    人就前開審判外之陳述，迄於言詞辯論終結前未為異議之聲
    明，且被告與辯護人對於該等證詞之證據能力亦明確表示沒
    有意見等語（見本院95年5 月18日準備程序筆錄），而本院
    審酌彼等陳述作成時之情況，核無違法取證及證明力明顯過
    低之瑕疵，亦認為以之作為證據為適當，故依諸上開規定及
    說明，前引證人陳峰志、鄒文順與證人即告訴人乙○○在偵
    查中檢察事務官前之證述是否屬於傳聞之例外，無庸先行考
    量刑事訴訟法第159 條之1 第2 項、第159 條之2 、第159
    條之3 等規定，得逕依同法第159 條之5 規定作為證據。
二、卷附國防大學國防醫學院三軍總醫院附設民眾診療服務處所
    出具之診斷證明書、國防大學醫學院三軍總醫院所函送之告
    訴人二次住院病歷摘要等相關資料：
    按被告以外之人於審判外之言詞或書面陳述，除法律有規定
    者外，不得作為證據；再按下列文書，亦得為證據：一除顯
    有不可信之情況外，公務員職務上製作之紀錄文書、證明文
    書。二除顯有不可信之情況外，從事業務之人於業務上或通
    常業務過程所須製作之紀錄文書、證明文書。三除前二款之
    情形外，其他於可信之特別情況下所製作之文書，亦得為證
    據。刑事訴訟法第159 條第1 項、第159 條之4 分別定有明
    文。經查，卷附國防大學國防醫學院三軍總醫院附設民眾診
    療服務處所出具之診斷證明書、國防大學醫學院三軍總醫院
    所函送之告訴人二次住院病歷摘要等相關資料，乃被告以外
    之人，即從事診斷之上開醫院醫師於審判外所為之書面陳述
    ，屬於傳聞證據。又該等診斷證明書與病歷資料，係上開公
    立醫院具有公務員資格之醫師在職務上製作之紀錄文書與證
    明文書，並無顯有不可信之情況，係屬於刑事訴訟法第159
    條之4 第1 款所規範之公務員職務上製作之紀錄文書與證明
    文書。參以，醫師針對個案而製作之診斷證明書，雖與刑事
    訴訟法第159 條之4 第2 款所示之於通常業務過程不間斷、
    有規律而準確記載，大部分紀錄完成於業務終了前後，並未
    預見日後可能提供作為證據之紀錄文書或證明文書有間（該
    款之立法理由參照），然查，醫師依醫師法第17條之規定，
    如無法令規定之理由，不得拒絕診斷書之交付，且若出具與
    事實不符之診斷書，依醫師法第28條之4 第5 款之規定，可
    處新臺幣（下同）十萬元以上五十萬元以下罰鍰，並得併處
    限制執業範圍、停業處分一個月以上一年以下或廢止其執業
    執照；情節重大者，並得廢止其醫師證書，可知醫師出具之
    診斷書若有錯誤、虛偽，醫師之執業執照、醫師證書均可能
    因而廢止，是其正確性甚高，且司法機關隨時可以調取醫師
    依醫師法第12條規定而製作，並由醫師執業之醫療機構依醫
    療法第48條規定保存之病歷與之相互核對，設有錯誤，甚易
    發現並糾正，是以，醫師所出具之診斷證明書自係具有特別
    可信之情況，而得為證據。另病歷係從事醫療業務之醫師於
    通常業務過程不間斷、有規律而準確記載，大部分紀錄完成
    於業務終了前後，並未預見日後可能提供作為證據之紀錄文
    書或證明文書，依前述說明，亦具有證據能力。準此，卷附
    國防大學國防醫學院三軍總醫院附設民眾診療服務處所出具
    之診斷證明書、國防大學醫學院三軍總醫院所函送之告訴人
    二次住院病歷摘要等相關資料，依前開刑事訴訟法第159 條
    之4 第1 款與第2 款之規定，自應認得為證據，而均有證據
    能力。
乙、認定犯罪事實所憑之證據及其理由：
    訊據被告甲○○對於上揭犯罪事實均坦承不諱，核與證人陳
    峰志、鄒文順與證人即告訴人乙○○在偵查中檢察事務官前
    證述之情節相符（見94年度交查字第1303號偵查卷第17-18
    頁、第5-6 、第10-11 頁，94年度交查字第1151號偵查卷第
    3- 4、第10-11 頁）。況告訴人確因此受有左眼眼球破裂併
    虹膜脫出之傷害，且告訴人所受外傷經治療結果，雖已復原
    ，惟因左眼眼球萎縮，視力逐漸惡化，終致視力僅剩光感，
    預後不良，無法矯正等情，亦有國防大學國防醫學院三軍總
    醫院附設民眾診療服務處所出具之診斷證明書與國防大學醫
    學院三軍總醫院所函送之告訴人二次住院病歷摘要等相關資
    料在卷可稽（見94年度交查字第1151號偵查卷第5 頁、94年
    度交查字第1303號偵查卷第13頁、第19-75 頁）。事證明確
    ，被告犯行堪以認定，應予依法論科。
丙、論罪科刑之理由及應適用之法條：
一、按「毀敗一或二目之視能」者，為刑法第10條第4 項第1 款
    所規範之重傷害要件。因告訴人係受有左眼眼球破裂併虹膜
    脫出之傷害，其所受外傷經治療結果，雖已復原，惟因左眼
    眼球萎縮，視力逐漸惡化，終致視力僅剩光感，預後不良，
    無法矯正，已如前述，足徵告訴人一目之視能已被毀敗，此
    係符合前開刑法第10條第4 項第1 款所規範之毀敗一目視能
    之重傷害要件。故核被告所為，係犯刑法第277 條第2 項後
    段之傷害人之身體，因而致人於重傷罪。被告行為後，刑法
    第59條之規定，業於94年2 月2 日修正公布，於95年7 月1
    日施行，由原所定「犯罪之情狀可憫恕者，得酌量減輕其刑
    」，修正為「犯罪之情狀顯可憫恕，認科以最低刑度仍嫌過
    重者，得酌量減輕其刑。」惟此規定，為法院就刑之酌減審
    認標準見解之明文化，非屬法律之變更，有最高法院95年度
    第8 次刑事庭會議紀錄可考。爰審酌被告年輕識淺，犯後業
    已坦承犯行，且被告業已與告訴人達成和解，被告已賠償告
    訴人二十七萬元，故告訴人願意原諒被告等情，業經告訴人
    在本院陳述明確（見本院95年5 月18日準備程序筆錄），依
    前揭情況，衡情被告顯可憫恕，而被告所犯上開刑法第277
    條第2 項後段之傷害人之身體，因而致人於重傷之犯行，係
    觸犯三年以上十年以下有期徒刑之重典，認科最低刑度三年
    仍嫌過重，爰依刑法第59條規定酌減其刑。
二、再審酌被告僅因細故，而傷害告訴人，致告訴人之左眼視能
    被毀敗，被告之惡性非輕，惟被告犯後業已坦承犯行，甚有
    悔意，且被告已與告訴人達成和解，迭如前述等一切情狀，
    量處被告如主文所示之刑。復按被告於行為後，刑法於94年
    2 月2 日修正公布，95年7 月1 日施行，有關緩刑之規定，
    犯罪在新法施行前，新法施行後裁判，緩刑之宣告，應適用
    新法第74條之規定，有最高法院95年度第8 次刑事庭會議紀
    錄可考。另依修正後刑法第2 條第2 項規定，非拘束人身自
    由之保安處分，適用裁判時之法律，合先敘明。本院審酌被
    告前因犯恐嚇罪，經本院以89年度易字第3956號判決判處有
    期徒刑四月，緩刑二年，並於90年3 月12日確定，於92年3
    月12日緩刑期滿，而緩刑之宣告未經撤銷，其刑之宣告失其
    效力等情，此有卷附臺灣高等法院被告前案紀錄表可按，被
    告前開刑之宣告既失其效力，相當於被告前未曾受有期徒刑
    以上刑之宣告，且被告事後業已與告訴人達成和解，被告因
    一時失慮，偶罹刑典，歷此偵審程序及罪刑之宣告後，應知
    警惕而無再犯之虞，因認所宣告之刑以暫不執行其刑為適當
    ，揆諸上開說明，爰依修正後刑法第74條第1 項第1 款規定
    ，宣告緩刑五年，以勵自新。惟為確實使被告有正確之法律
    觀念並提供必要之協助及督促，且依其所犯情節認有加以追
    蹤觀護之必要，亦併依修正後刑法第93條第1 項之規定，宣
    告緩刑期間付保護管束，俾由地方法院檢察署之觀護人予以
    適當之督促，並發揮附條件緩刑制度之立意及避免短期自由
    刑執行所肇致之弊端，以觀後效。
據上論斷，應依刑事訴訟法第299 條第1 項前段，刑法第277 條
第2 項後段、第2 條第1 項、第59條、第74條第1 項第1 款、第
93條第1 項，判決如主文。
本案經檢察官王聖涵到庭執行職務。
中    華    民    國    95    年    10    月    9     日
              刑事第十九庭  審判長法  官  許必奇
                                  法  官  曾正耀
                                  法  官  鄧雅心
以上正本證明與原本無異。
如不服本判決，應於判決送達後10日內，向本院提出上訴狀。
                                  書記官  金和國
中    華    民    國    95    年    10    月    9     日
附錄：
中華民國刑法第277條：
傷害人之身體或健康者，處 3 年以下有期徒刑、拘役或 1 千元
以下罰金。
犯前項之罪因而致人於死者，處無期徒刑或 7 年以上有期徒刑；
致重傷者，處3年以上10年以下有期徒刑。


司法院資訊處製作；財團法人民間司法改革基金會備份。
